【裁判字號】    96,交簡上,265
【裁判日期】    970129
【裁判案由】    過失傷害
【裁判全文】
臺灣高雄地方法院刑事判決           96年度交簡上字第265號
上  訴  人  臺灣高雄地方法院檢察署檢察官
上  訴  人  戊○○
即  被  告
輔  佐  人  丁○○
即被告之姐
選任辯護人  蔡建賢律師
上列上訴人因過失傷害案件，不服本院高雄簡易庭96年度交簡字
第2510號中華民國96年8 月6 日第一審簡易判決（聲請簡易判決
處刑案號：臺灣高雄地方法院檢察署96年度調偵字第271 號），
提起上訴，本院管轄之第二審合議庭判決如下：
    主  文
原判決撤銷。
戊○○因過失傷害人，處拘役伍拾捌日，如易科罰金，以銀元參
佰元即新臺幣玖佰元折算壹日，減為拘役貳拾玖日，如易科罰金
，以銀元參佰元即新臺幣玖佰元折算壹日。
    事  實
一、戊○○為無駕駛執照之人，竟仍於民國95年4 月13日上午10
    時許，駕駛車牌號碼9233-GH 號自小客車沿高雄市三民區○
    ○○路由南向北行駛，嗣於同日10時15分行經該路段與同盟
    二路交岔口時，本應注意行車速度應依標誌或標線之規定，
    並應注意車前狀況，隨時採取必要之安全措施，而依當時之
    天候、路況，並無不能注意之情事，竟疏未注意及此，逕以
    60公里以上之時速超速行駛，不慎與沿博愛一路由北向南行
    駛，由丙○所駕駛，亦疏未注意轉彎車應讓直行車先行而欲
    左轉往同盟路之車牌號碼ZP-3051 號自小客車發生擦撞，致
    丙○所駕駛之自小客車左後葉子板再與同向行駛在後，由乙
    ○○駕駛之車牌號碼YQ-6080 號自小客車左前葉子板發生撞
    擊而造成連環車禍，致丙○受有鼻部挫傷併擦傷、四肢多處
    挫傷、頸部挫傷、背部挫傷等傷害。戊○○肇事後旋即打電
    話報警，並於高雄市政府警察局三民第一分局交通事故處理
    小組員警據報前往現場處理，而尚未發現發覺犯罪嫌疑人之
    前，坦承其為肇事人而自首犯罪，並願接受裁判。
二、案經被害人丙○訴由臺灣高雄地方法院檢察署檢察官偵查後
    聲請簡易判決處刑。
    理  由
壹、程序方面：
    按「法院或檢察官得囑託醫院、學校或其他相當之機關、團
    體為鑑定，或審查他人之鑑定」、「鑑定之經過及其結果，
    應命鑑定人以言詞或書面報告。」，刑事訴訟法第206 條第
    1 項、208 條第1 項前段定有明文。查卷附高雄市交通局車
    輛行車事故鑑定委員會95年5 月25日鑑定意見書、高雄市車
    輛行車事故覆議鑑定委員會95年8 月11日鑑定覆議意見書各
    1 份，係臺灣高雄地方法院檢察署檢察官於偵查中就本案車
    禍依上揭刑事訴訟法第208 條之規定囑託機關、團體所為之
    鑑定，而上開鑑定報告，即屬依刑事訴訟法第206 條第1 項
    之規定所出具之書面鑑定報告，該鑑定意見書及覆議意見書
    雖係被告以外之人於審判外之陳述，然既屬依上揭刑事訴訟
    法之規定所提出之書面鑑定報告，即合於同法第159 條第1
    項規定所稱「法律有規定者」有證據能力之情形，故本院自
    得採為審酌之證據。
貳、實體方面：
一、訊據上訴人即被告固不否認其為無駕駛執照之人，仍於前揭
    時、地駕駛車牌號碼9233-GH 號自小客車與告訴人丙○所駕
    駛之車牌號碼ZP-3051 號自小客車發生擦撞，致告訴人受有
    鼻部挫傷併擦傷、四肢多處挫傷、頸部挫傷、背部挫傷等傷
    害，惟矢口否認有何過失傷害犯行，辯稱：其當時駕駛車輛
    時速為40至50公里，且前開路口當時並未開始施作捷運工程
    ，速限為60公里，故其並未超速行駛；且伊當時是直行方向
    ，看到告訴人駕駛車輛要轉彎時已來不及停止，一般人在當
    時均無法注意車前狀況云云。經查：
(一)被告於95年4 月13日上午10時15分許，駕駛車牌號碼9233-GH
  號自小客車在高雄市三民區○○○路與同盟二路交岔口，與告
  訴人所駕駛車牌號碼ZP-3051 號自小客車發生擦撞，致告訴人
  受有鼻部挫傷併擦傷、四肢多處挫傷、頸部挫傷、背部挫傷等
  傷害之事實，業據被告自承不諱，核與告訴人之指述相符，並
  有道路交通事故現場圖、道路交通事故調查報告表、交通大隊
  交通事故談話紀錄表、長庚紀念醫院診斷證明書及現場照片12
  張附卷可稽，是此部分之事實，堪可認定。
(二)被告於高雄市車輛行車事故覆議鑑定委員會中，已自承其以60
  至70公里之車速行駛，參以卷附之事故現場照片，被告駕駛之
  車牌號碼9233-GH 號自小客車前方兩側之車燈破裂、引擎蓋向
  內捲屈、保險桿兩側掉落至地面，而告訴人駕駛之車牌號碼
  ZP-3051 號自小客車車頭凹陷、車牌掉落、車燈毀損、引擎蓋
  變形、保險桿碎裂並散落地面，車頭幾乎全毀一節，足證被告
  當時確以高速行駛無疑，其辯稱當時以40至50公里之速度行駛
  ，疏無可信。
(三)再經本院就95年4 月13日高雄市三民區○○○路行經與同盟二
  路交岔口路段之速限為何一節，向高雄市政府交通局查詢結果
  ，據覆略以：旨揭路口之速限為30公里；前揭時間高雄捷運股
  份有限公司鄰近博愛路、同盟路口之工區分別為R12 車站及
  R13 車站，施工範圍分別為R12 車站介於博仁路至北平街中間
  ，R13 車站介於博愛、龍德路口北端以北約150 公尺至至聖路
  間；該路口當時以北正施作世運大道工程，且200 公尺內亦有
  捷運施工，故該路口雖當時未施作捷運工程，速限仍係30公里
  （參高雄市政府交通局96年12月28日高市交四字第0960053393
  號函、97年1 月29日電話紀錄查詢表），則被告辯稱該路口當
  時並未施作捷運工程，時速應為60公里云云，難以憑採。
(四)又被告所駕駛車輛之左前車頭與告訴人駕駛車輛之右前車頭發
  生擦撞，且發生事故之地點位於博愛一路由南往北行向，即被
  告駕車行駛方向之車道上等情，有道路交通事故現場圖1 份附
  卷可參，參以該事故地點係十字路口，事故發生當時前方並無
  遮蔽物一節，亦有卷附道路交通事故照片12張可佐，足認告訴
  人駕車沿博愛一路由北往南行駛，左轉至博愛一路由南往北車
  道時，始與被告所駕駛之車輛發生擦撞，則被告駕車於撞及位
  於其行向車道上之告訴人之車輛前，顯有注意該車前狀況之可
  能，被告前開所辯顯係事後卸責之詞，不足採信。
(五)按車輛行駛時，駕駛人應注意行車速度，應依標誌或標線之規
  定。且駕駛人應注意車前狀況，並隨時採取必要之安全措施，
  道路交通安全規則第93條第1 項第1 款、第94條第3 項分別訂
  有明文。本件被告戊○○駕駛上開自小客車原應注意上述道路
  交通安全規定，而依卷附道路交通事故調查報告表之記載及現
  場照片觀之，本件交通事故發生時之天候晴、日間自然光線、
  路面為乾燥無缺陷、道路上無障礙物且視距良好，並無不能注
  意之特別情事，竟疏未注意及此，貿然超速行駛及未注意車前
  狀況因而肇事，是其駕駛行為顯有過失，雖告訴人丙○轉彎車
  未讓直行車先行亦有過失，然此僅為被告之民事賠償之請求得
  否主張過失相抵之問題，不能因此解免被告之過失責任；又告
  訴人因本件車禍受有上開之傷害，已如前述，則被告之過失駕
  駛行為，與告訴人之傷害結果間，具有相當因果關係，亦可確
  認。是本件事證明確，被告涉犯過失傷害犯行，應堪認定。
二、論罪科刑：
(一)查被告行為後，如附表所示之相關法律均經變更，並於95年7
  月1 日實行，茲經整體比較結果，依刑法第2 條第1 項規定，
  以修正前之規定較有利於被告，自應適用被告行為時法。核被
  告戊○○所為，係犯刑法第284 條第1 項前段之過失傷害罪。
  又本件被告無照駕駛致人受傷等情，業據其自承在卷，並有道
  路交通事故談話紀錄表在卷可參，應依道路交通管理處罰條例
  第86條第1 項之規定，加重其刑。另被告於肇事後旋即打電話
  報警，且於犯罪未被發覺前，在現場等候，並向據報前往現場
  處理之高雄市政府警察局三民第一分局警員坦承肇事而自願接
  受裁判等情，有道路交通事故談話紀錄表在卷可按，堪認被告
  所為已符合刑法自首之規定，爰依修正前刑法第62條前段之規
  定，減輕其刑，並先加而後減之。
(二)原審認被告所犯罪證明確，予以論罪科刑，固非無見。惟查，
  95年4 月13日博愛一路與同盟二路交岔路口之速限為30公里，
  業已認明如前。原審認定該路段之時速為60公里，尚有未恰。
  公訴人執告訴人所述理由聲請上訴，及被告以前開情詞上訴，
  雖均無理由，惟原判決既有前揭可議之處，自應由本院予以撤
  銷改判。
(三)爰審酌被告明知其無駕駛執照，竟不顧道路使用者之安全仍駕
  駛車輛上路，並超速行駛及未注意車前狀況而導致本件車禍，
  犯後矢口否認犯行，毫無悔意，且迄今仍未與告訴人達成和解
  ，惟念及其無前科，有台灣高等法院被告前案紀錄表在卷可憑
  ，素行良好，復參酌告訴人就本件車禍係肇事主因，有上開高
  雄市車輛行車事故覆議鑑定委員會鑑定覆議意見書在卷可考，
  及其動機、手段、告訴人所受傷勢等其他一切情狀，量處如主
  文所示之刑，併諭知易科罰金之折算標準。又查被告本件犯罪
  時間係在96年4 月24日以前，所犯之罪合於中華民國96年罪犯
  減刑條例第2 條第1 項第3 款所定減刑條件，應依法減輕其宣
  告刑2 分之1 後，併諭知易科罰金之折算標準。
據上論斷，應依刑事訴訟法第455 條之1 第3 項、第369 條第1
項前段、第299 條第1 項前段，刑法第2 條第1 項前段、第284
條第1 項前段、修正前刑法第41條第1 項前段、第62條前段，刑
法施行法第1 條之1 ，道路交通管理處罰條例第86條第1 項，中
華民國96年罪犯減刑條例第2 條第1 項第3 款、第7 條，判決如
主文。
本案經檢察官甲○○到庭執行職務。
中    華    民    國    97    年    1     月    29    日
                      交通法庭  審判長法  官  施柏宏
                                      法  官  黃宗揚
                                      法  官  黃繼瑜
以上正本證明與原本無異。
不得上訴。
中    華    民    國    97    年    1     月    29    日
                                      書記官  曾小玲
┌───────────────────────────────────────────────┐
│附表：                                                                                        │
├──────┬─────────────┬─────────────┬───────┬────┤
│相關變更條文│行為時法（下稱舊法）之內容│裁判時法（下稱新法）之內容│比  較  理  由│備    註│
├──────┼─────────────┼─────────────┼───────┼────┤
│ 【自首】   │1、修正前刑法第62條：「對 │1、修正後刑法第62條：「對 │舊法關於自首原│舊法有利│
│            │   於未發覺之罪自首而接受 │   於未發覺之罪自首而接受 │採必減主義，但│        │
│            │   裁判者，減輕其刑。但有 │   裁判者，得減輕其刑。但 │新法修正改採得│        │
│            │   特別規定者，依其規定。 │   有特別規定者，依其規定 │減主義。      │        │
│            │   」                     │   。」                   │              │        │
├──────┼─────────────┼─────────────┼───────┼────┤
│【易科罰金折│犯最重本刑為5 年以下有期徒│犯最重本刑為5 年以下有期徒│易科罰金折算標│舊法之折│
│算標準變更】│刑以下之刑之罪，而受6 個月│刑以下之刑之罪，而受6 個月│準由銀元300 元│算標準較│
│修正前刑法第│以下有期徒刑或拘役之宣告…│以下有期徒刑或拘役之宣告者│即新臺幣900 元│低，較為│
│41條第1 項前│得以（銀元，下同）1 元以上│，得以新臺幣1000元、2000元│，提高為以新臺│有利。  │
│段、修正前罰│3 元以下折算1 日，易科罰金│或3000元折算1 日，易科罰金│幣1000元、2000│        │
│金罰鍰提高標│。依刑法第41條易科罰金…就│。                        │元或3000元折算│        │
│準條例第2 條│其原定數額提高為100 倍折算│                          │1 日。        │        │
│→現行刑法第│1 日；法律所定罰金數額未依│                          │              │        │
│41條第1 項前│本條例提高倍數，或其處罰法│                          │              │        │
│段          │條無罰金刑之規定者，亦同。│                          │              │        │
└──────┴────────────────────────────────────────┘
附錄本案論罪法條：
刑法第284條第1項
（過失傷害罪）
因過失傷害人者，處6 月以下有期徒刑、拘役或5 百元以下罰金
，致重傷者，處1 年以下有期徒刑、拘役或5 百元以下罰金。


司法院資訊處製作；財團法人民間司法改革基金會備份。
